臺灣高等法院刑事判決
109年度上訴字第4086號
上  訴  人  臺灣士林地方檢察署檢察官
被      告  林昱廷




指定辯護人  黃上上律師
上列上訴人因被告違反槍砲彈藥刀械管制條例案件，不服臺灣士
林地方法院109年度審訴字第507號，中華民國109年7月29日第一
審判決（起訴案號：臺灣士林地方檢察署109年度偵字第5673號
），提起上訴，本院判決如下：
    主  文
上訴駁回。                                              
    事實及理由
一、經本院審理結果，認第一審以被告林昱廷係違反修正前槍砲
    彈藥刀械管制條例第8條第4項之未經許可持有其他可發射子
    彈具有殺傷力之各式槍砲罪，判處有期徒刑1年6月，併科罰
    金新臺幣（下同）5萬元，並諭知以1仟元折算1日之罰金易
    服勞役折算標準。另宣告緩刑5年，緩刑期間付保護管束，
    並應向檢察官指定之政府機關、政府機構、行政法人、社區
    或其他符合公益目的之機構或團體，提供240小時之義務勞
    務。經核原判決認事用法及量刑均無不當，應予維持，並引
    用第一審判決書記載之事實、證據及理由（如附件）。
二、檢察官上訴意旨（略以）：原判決固以被告持有本件扣案槍
    彈期間僅2月餘，且持有目的僅為供己防身之用，涉案動機
    尚屬單純，其行為的主觀惡性及客觀犯罪情節上尚非重大，
    顯與擁槍自重、恃槍為非作歹之人，所造成社會危害有別等
    由，認被告的犯罪情節尚堪憫恕，如處以自首而減輕其刑後
    的最輕本刑，仍屬過重，而有刑法第59條酌減其刑的適用（
    惟原審並未認定被告構成自首減輕其刑，檢察官此處上訴理
    由顯有誤會）。然被告擁槍自重顯係漠視法紀，並非一時失
    慮致罹刑章，縱未另犯他案，其犯罪仍非有何在客觀上足以
    引起一般同情之特殊原因與環境，難謂與刑法第59條規定相
    合，至原審審酌被告前科素行及犯罪危害程度等事項，原屬
    刑法第57條法定量刑事由，尚難據以適用同法第59條規定酌
    減其刑之依據，原判決據此予以酌減其刑，其認事用法亦有
    未洽等語。
三、惟按法官於有罪判決中，究應如何量處罪刑，抑或是否宣告
    緩刑等，均為實體法賦予審理法官裁量之刑罰權事項，法官
    行使此項裁量權，自得依據個案情節，參諸刑法第57條所定
    各款犯罪情狀之規定，於該法定刑度範圍內，基於合義務性
    之裁量，量處被告罪刑；至是否為緩刑之宣告，亦應形式上
    審究是否符合刑法第74條所定前提要件，並實質上判斷被告
    所受之刑，是否有以暫不執行為適當之情形等要件。質言之
    ，法官為此量刑或緩刑宣告之裁量權時，除不得逾越法定刑
    或法定要件外，尚應符合法規範之體系及目的，遵守一般有
    效之經驗及論理法則等法原則，亦即應兼顧裁量之外部及內
    部性，如非顯然有裁量逾越或裁量濫用之違法情事，自不得
    任意指摘為違法，此亦為最高法院歷年多起判例所宣示之原
    則（參見最高法院80年台非字第473 號判決、75年台上字第
    7033號判決、72年台上字第6696號判決、72年台上字第3647
    號判決等，上述四則判決原均係判例，但依據108年7月4日
    施行之法院組織法第57條之1第2項，其效力與未經選編為判
    例之最高法院裁判相同）。本院以為，量刑或緩刑宣告與否
    之裁量權，乃憲法所保障法官獨立審判之核心，法院行使此
    項裁量權，亦非得以任意或自由為之，仍應受一般法律原理
    原則之拘束，即仍須符合法律授權之目的、法律秩序之理念
    、國民法律感情及一般合法有效之慣例等規範，尤其應遵守
    比例原則及平等原則之意旨，否則即可能構成裁量濫用之違
    法（另參見最高法院86年度台上字第7655號判決）。亦即如
    非有裁量逾越或裁量濫用之明顯違法情事，自不得擅加指摘
    其違法或不當，即使上級法院對下級法院裁量權之審查，亦
    應同此標準，此不僅在保障法官不受任何制度外之不當干涉
    ，更保障法官不受制度內的異質干涉，此方符憲法第80條所
    宣示獨立審判之真義。
四、查原審經詳細調查，並為新舊法比較後，以被告所為係違反
    修正前槍砲彈藥刀械管制條例第8條第4項之未經許可持有其
    他可發射子彈具有殺傷力之各式槍砲罪、槍砲彈藥刀械管制
    條例第12條第4項之未經許可持有彈藥罪，又被告固同時持
    有具有殺傷力之非制式子彈10顆，仍不因持有數量之多寡而
    有異，就持有子彈部分僅論以單純一罪即為已足；另被告以
    一行為同時持有上述可發射子彈具有殺傷力之改造手槍及子
    彈，係以一行為同時觸犯上述二罪名，為想像競合犯，依刑
    法第55條之規定，從一重論以未經許可持有可發射子彈具殺
    傷力之槍枝罪處斷，犯行明確。量刑部分，則審酌槍彈係屬
    高度危險之物品，非經主管機關許可不得擅自持有，以維社
    會大眾安全，被告無故持有如原判決附表編號1、2所示槍彈
    ，雖未查出其曾持該槍彈更犯其他犯罪行為，然對於他人身
    體、生命之安全及社會治安，業已造成潛在之危險，然犯後
    已知坦承犯行，兼衡其犯罪動機、目的、手段、現從事餐飲
    業、已婚、育有一名7歲稚子之生活狀況、智識程度、持有
    本案槍彈之數量、期間及犯罪所生損害等一切情狀，原審因
    而適用刑法第59條酌減其刑後，量處有期徒刑1年6月，併科
    罰金新臺幣5萬元，及諭知罰金易服勞役之折算標準。原審
    另以被告未曾因故意犯罪受有期徒刑以上刑之宣告，而被告
    始終坦承犯行，堪認其經此次起訴審判後，當能知所警惕，
    且被告係屬初犯，因認被告符合刑法第74條第1項第1款緩刑
    之要件，併予為緩刑5年的宣告。又為確實使被告遵守法律
    規範，原審復依刑法第74條第2項第5款，諭知被告向指定之
    政府機關、政府機構、行政法人、社區或其他符合公益目的
    之機構或團體提供240小時之義務勞務，再依同法第93條第1
    項第2款規定，諭知被告於緩刑期間付保護管束。末就沒收
    部分，原審亦詳盡調查並闡明扣案如原判決附表編號1所示
    之槍枝，經鑑定為具殺傷力之改造手槍，屬違禁物，不問屬
    於犯人與否，依法宣告沒收。至扣案如原判決附表編號2所
    示之非制式子彈10顆，扣除採樣3顆經試射以喪失違禁物性
    質之非制式子彈外，剩餘7顆非制式子彈，亦依法宣告沒收
    。本院經核原審量刑尚未逾越比例及平等原則，客觀上亦無
    裁量權怠惰或濫用之情，形式上觀察原判決亦無認定事實錯
    誤 、量刑瑕疵或違背法令等情事，且就沒收之宣告亦稱合
    法妥適。
五、檢察官上訴意旨雖指摘被告係擁槍自重，顯係漠視法紀，並
    非一時失慮致罹刑章，且未有其他情堪憫恕情狀，尚不得據
    為援引刑法第59條酌量減輕之理由，且不應將原屬刑法第57
    條之量刑因子，再為刑法第59條判斷依據。惟查：
(一)按刑法第59條關於犯罪之情狀顯可憫恕，認科以最低刑度仍
    嫌過重者，得減輕其刑之規定，乃立法者賦予審判者的裁量
    權，俾就具體的個案情節，於宣告刑的擇定上能妥適、調和
    ，以濟立法之窮。是該條所謂犯罪之情狀，乃泛指與犯罪相
    關的各種情狀，自當包含同法第57條所定10款量刑斟酌的事
    項，亦即該二法條所稱之情狀，並非有截然不得重疊之處。
    此尚可參酌94年2月2日修正公布，95年7月1日施行之刑法第
    59條修正立法理由所稱：「本條所謂『犯罪之情狀可憫恕』，
    自係指裁判者審酌第57條各款所列事項以及其他一切與犯罪
    有關之情狀之結果」等語，更足佐證。從而，審判法院此項
    裁量職權的行使，倘無明顯濫權或失當，自應予尊重。最高
    法院105年度台上字第853號判決意旨亦持如上相同見解。是
    刑法第59條所稱「犯罪之情狀」，自包括同法第57條量刑各
    款所列事項以及其他一切與犯罪有關之情狀的結果。查原審
    就被告林昱廷依刑法第59條酌減其刑的依據，業於理由中詳
    細說明，被告持有扣案槍彈目的僅為供己防身之用，涉案動
    機尚屬單純，其行為的主觀惡性及客觀犯罪情節上尚非重大
    ，顯與擁槍自重、恃槍為非作歹之人，所造成社會危害有別
    ，且被告持有扣案槍彈期間僅2月有餘，倘依修正前槍砲彈
    藥刀械管制條例第8條規定科以法定最低度，仍嫌過苛，因
    而認被告之犯罪情狀尚堪憫恕，而依刑法第59條之規定酌減
    被告之刑，經核於法尚無不合。
(二)再以刑罰的兩大目的不外「應報」與「預防」，所謂的應報
    雖然滿足了人們報復的心理，但是就人們所希冀建立的一個
    和平的社會生活而言，極可能是一個負數，因此學理大致上
    還是把刑罰的目的定位在預防的作用，至於所謂應報思想，
    頂多是用來說明罪罰相當的觀念。不過事實上，罪罰相當的
    觀念是比例原則下必然的結果，所以把罪罰相當的概念放在
    刑罰目的觀的層次上，顯然沒有意義，也沒有說出其真正的
    刑罰目的觀是什麼。刑法第59條就是調和此種顯有罪刑不相
    當的個案所用。而就預防作用而言，刑罰的機制是透過刑罰
    向社會宣示規範的威信，就一般預防而言，以本案被告自承
    係因整理祖父遺物，因而持有扣案槍彈，然其未曾持扣案槍
    彈更犯其他犯罪行為，僅為供給防身之單純目的，原審衡以
    被告的行為固與擁槍自重、持槍犯案之人在造成社會危害的
    程度上有別，處以有期徒刑1年6月，併科罰金5萬元的宣告
    已足向社會宣示懲教之意義；就特別預防而言，對被告等所
    為附條件及保護管束的緩刑宣告亦長達5年，形同在被告緩
    刑期間內的生活銬上「枷鎖」，被告尚需向指定之政府機關
    、政府機構、行政法人、社區或其他符合公益目的之機構或
    團體提供240小時之義務勞務，緩刑期內如另有違反保護管
    束事項，即面臨撤銷緩刑宣告入監服刑之結果，焉能謂對之
    並無預防再犯的效果？且被告犯本案時年僅25歲，其自承配
    偶現無工作，且2人育有1子7歲，明年小兒子即將誕生等語
    （參見本院卷第78頁），原審基於如上理由已足判斷對被告
    的刑罰暫無執行的必要，且本院以為，持有槍枝的法定刑最
    輕一律3年以上，不分犯罪情節態樣，對被告而言已有情輕
    法重之憾，如非要已有悔意，願誠心改過的被告入監服刑，
    所傷害的不止是被告的人身自由，更是累及倚賴被告扶養的
    無辜妻小，此當非良善的刑罰，是適用刑法第59條酌減其刑
    至有期徒刑2年以下，以使能適用刑法第74條宣告緩刑，方
    屬對於本案最妥適的刑罰處遇，且原審對被告已附加負擔，
    又是宣告法定最長的5年緩刑期間，被告經過如此長期的緩
    刑期間並付保護管束的規範，相較動輒監禁剝奪人身自由的
    刑罰，寓有司法給予犯罪人悔過機會的希望，更符憲法比例
    原則的要求。從而，檢察官上訴意旨並無理由，應予駁回。
據上論斷，應依刑事訴訟法第373條、第368條，判決如主文。
本案經檢察官許恭仁提起公訴，檢察官蔡元仕提起上訴，檢察官
周慶華到庭執行職務。
中　　華　　民　　國　　109 　年　　12　　月　　24　　日
                  刑事第二庭    審判長法　官  周盈文
                                      法　官  謝梨敏
                                      法　官  錢建榮
以上正本證明與原本無異。
如不服本判決，應於收受送達後20日內向本院提出上訴書狀，其
未敘述上訴之理由者並得於提起上訴後20日內向本院補提理由書
（均須按他造當事人之人數附繕本）「切勿逕送上級法院」。
                                      書記官  許俊鴻
中　　華　　民　　國　　109 　年　　12　　月　　24　　日
【附件】
臺灣士林地方法院刑事判決
                                    109年度審訴字第507號
公　訴　人　臺灣士林地方檢察署檢察官
被　　　告　林昱廷　
                    
　　　　　　　　　　


指定辯護人  本院公設辯護人　姜惠如
上列被告因違反槍砲彈藥刀械管制條例案件，經檢察官提起公訴
（109 年度偵字第5673號），本院判決如下：
    主  文
林昱廷犯非法持有可發射子彈具殺傷力之槍枝罪，處有期徒刑壹
年陸月，併科罰金新臺幣伍萬元，罰金如易服勞役，以新臺幣壹
仟元折算壹日，緩刑伍年，緩刑期間付保護管束，並應向檢察官
指定之政府機關、政府機構、行政法人、社區或其他符合公益目
的之機構或團體，提供貳佰肆拾小時之義務勞務。
扣案如附表編號1 至2所示之槍枝及非制式子彈柒顆均沒收之。
    事  實
一、林昱廷（涉犯妨害秩序案件，另為不起訴處分）明知可發射
    子彈具有殺傷力之改造槍枝及子彈，均係槍砲彈藥刀械管制
    條例第4 條所列管之物品，非經主管機關許可，不得持有（
    起訴書誤載為持有、寄藏），竟基於持有可發射子彈具有殺
    傷力之槍枝及子彈之犯意，於民國109 年1 月間某日，在臺
    北市○○區○○路0 段000 巷000 弄00號住處，發現其祖父林朝
    金（民國108 年5 月31日歿）所遺留可發射子彈具有殺傷力
    之如附表編號1 所示之改造手槍（槍枝管制編號：00000000
    00號）及具有殺傷力之如附表編號2 所示之非制式子彈10顆
    即將之藏放而持有之，復於不詳日期，另將前開槍彈藏放至
    車號000-0000號自用小客車內而持有之。嗣於109 年3月18
    日20時30分許，適郭建宏（涉犯妨害秩序案件，另為不起訴
    處分）前往林昱廷上開住處催討債務，因雙方發生肢體衝突
    ，經警獲報到場處理，而於同日21時18分許，經徵得上開自
    用小客車之使用人賴志偉同意實施搜索，當場在上開自用小
    客車內扣得如附表所示之改造手槍及非制式子彈，始查悉上
    情。
二、案經臺北市政府警察局北投分局報請臺灣士林地方檢察署檢
    察官偵查起訴。
    理  由
一、證據能力：
    按被告以外之人於審判外之言詞或書面陳述，除法律有規定
    者外，不得作為證據；又被告以外之人於審判外之陳述，雖
    不符合同法第159 條之1 至第159 條之4 之規定，但經當事
    人於審判程序同意作為證據，法院審酌該言詞陳述或書面陳
    述作成時之情況，認為適當者，亦得為證據；又當事人、代
    理人或辯護人於法院調查證據時，知有第159 條第1 項不得
    為證據之情形，而未於言詞辯論終結前聲明異議者，視為有
    前項之同意，刑事訴訟法第159 條第1 項及第159 條之5 分
    別定有明文。查本判決下列所引用之各該被告以外之人所為
    審判外之陳述以及其他書面陳述，雖屬傳聞證據，惟當事人
    及指定辯護人於本院準備程序中均未爭執其證據能力（見本
    院卷第29至30頁），且迄至言詞辯論終結前亦未再聲明異議
    （見本院卷第45至47頁），本院審酌上開證據資料製作時之
    情況，尚無違法不當之瑕疵，亦認為以之作為證據應屬適當
    ，依刑事訴訟法第159 條之5 規定，認前揭證據資料均有證
    據能力；至於其餘資以認定本案犯罪事實之非供述證據（詳
    後述），依卷內現存事證，亦查無違背法定程序取得之情形
    ，依刑事訴訟法第158 條之4 所揭櫫之意旨，應認具有證據
    能力。
二、認定事實所憑之證據及理由：
    前揭犯罪事實，業據被告林昱廷於偵審中坦承不諱（見臺灣
    士林地方檢察署109 年度偵字第5673號卷一【以下稱偵卷一
    】第189 至193 、537 至539 頁，本院卷第28至31頁），並
    經證人即友人賴志偉、被告之父林錦瑞及被告之母鄭櫻櫻分
    別於警詢及偵查中證述在卷（賴志偉部分見偵卷一第175 至
    180 、539 頁；林錦瑞及鄭櫻櫻部分見臺灣士林地方檢察署
    109 年度偵字第5673號卷二【以下稱偵卷二】第9 頁），且
    有臺北市政府警察局槍枝初步檢視報告表及照片、臺北市政
    府警察局北投分局搜索扣押筆錄、扣押物品目錄表、車輛詳
    細資料報表、現場監視器錄影翻拍照片、扣案槍彈照片、內
    政部警政署刑事警察局109 年4 月8 日刑鑑字第1090031606
    號鑑定書（以上見偵卷一第67至73、307 至309 、343 、34
    5 至362 頁，偵卷二第13至14頁）在卷可稽，並有扣案之上
    開槍彈可資佐證；又扣案之上開槍彈，經送內政部警政署刑
    事警察局以檢視法、性能檢驗法及試射法鑑驗，鑑驗結果為
    ：「一、送鑑手槍1 枝（槍枝管制編號：0000000000），認
    係改造手槍，由土耳其ATAKARMS廠ZORAKI 925-TD 型空包彈
    槍，換裝土造金屬槍管而成，擊發功能正常，可供擊發適用
    子彈使用，認具殺傷力。二、送鑑子彈10顆，認均係非制式
    子彈，由口徑9mm 制式空包彈組合直徑約8.9mm 金屬彈頭而
    成，採樣3 顆試射，均可擊發，認具殺傷力。」等節，此有
    上開鑑定書附卷可稽，堪認扣案之上開槍彈確具有殺傷力，
    足徵被告之上開自白與事實相符，應堪採信。本件事證明確
    ，被告犯行洵堪認定，應予依法論科。
三、論罪科刑：
  ㈠按刑法第2 條第1 項規定「行為後法律有變更者，適用行為
    時之法律。但行為後之法律有利於行為人者，適用最有利於
    行為人之法律」，係規範行為後法律變更所生新舊法比較適
    用之準據法；該條規定所稱「行為後法律有變更者」，包括
    犯罪構成要件有擴張、減縮，或法定刑度有變更等情形。故
    行為後應適用之法律有上述變更之情形者，法院應綜合其全
    部罪刑之結果而為比較適用。惟若新、舊法之條文內容雖有
    所修正，然其修正內容與罪刑無關，僅為文字、文義之修正
    、條次之移列，或將原有實務見解及法理明文化等無關有利
    或不利於行為人之情形，則非屬上揭所稱之法律有變更，亦
    不生新舊法比較之問題，而應依一般法律適用原則，逕行適
    用裁判時法。故行為後法律若有修正，不論是否涉及前揭法
    律變更，抑或僅係無關行為人有利或不利事項之修正，法院
    應綜合法律修正之具體內容，於理由內說明有無刑法第2 條
    第1 項所規定「行為後法律有變更」之情形及應適用之法律
    ，始屬適法（最高法院107 年度台上字第4438號判決要旨參
    照）。
  ㈡查被告行為後，槍砲彈藥刀械管制條例業已於109 年6 月10
    日修正公布，並自同年月12日生效，修正前槍砲彈藥刀械管
    制條例第4 條第1 項第1 款規定：「本條例所稱槍砲、彈藥
    、刀械如下：一、槍砲：指火砲、肩射武器、機關槍、衝鋒
    槍、卡柄槍、自動步槍、普通步槍、馬槍、手槍、鋼筆槍、
    瓦斯槍、麻醉槍、獵槍、空氣槍、魚槍及其他可發射金屬或
    子彈具有殺傷力之各式槍砲。」，修正後為：「本條例所稱
    槍砲、彈藥、刀械如下：一、槍砲：指制式或非制式之火砲
    、肩射武器、機關槍、衝鋒槍、卡柄槍、自動步槍、普通步
    槍、馬槍、手槍、鋼筆槍、瓦斯槍、麻醉槍、獵槍、空氣槍
    、魚槍及其他可發射金屬或子彈具有殺傷力之各式槍砲。」
    。又修正前第7 條第1 項、第4 項規定：「未經許可，製造
    、販賣或運輸火砲、肩射武器、機關槍、衝鋒槍、卡柄槍、
    自動步槍、普通步槍、馬槍、手槍或各類砲彈、炸彈、爆裂
    物者，處無期徒刑或7 年以上有期徒刑，併科新臺幣3,000
    萬元以下罰金。」、「未經許可，持有、寄藏或意圖販賣而
    陳列第1 項所列槍砲、彈藥者，處5 年以上有期徒刑，併科
    新臺幣1,000 萬元以下罰金。」，修正後為：「未經許可，
    製造、販賣或運輸制式或非制式火砲、肩射武器、機關槍、
    衝鋒槍、卡柄槍、自動步槍、普通步槍、馬槍、手槍或各類
    砲彈、炸彈、爆裂物者，處無期徒刑或7 年以上有期徒刑，
    併科新臺幣3,000 萬元以下罰金。」、「未經許可，持有、
    寄藏或意圖販賣而陳列第1 項所列槍砲、彈藥者，處5 年以
    上有期徒刑，併科新臺幣1,000 萬元以下罰金。」再修正前
    第8 條第1 項、第4 項規定：「未經許可，製造、販賣或運
    輸鋼筆槍、瓦斯槍、麻醉槍、獵槍、空氣槍或第4 條第1 項
    第1 款所定其他可發射金屬或子彈具有殺傷力之各式槍砲者
    ，處無期徒刑或5 年以上有期徒刑，併科新臺幣1,000 萬元
    以下罰金。」、「未經許可，持有、寄藏或意圖販賣而陳列
    第1 項所列槍枝者，處3 年以上10年以下有期徒刑，併科新
    臺幣700 萬元以下罰金。」，修正後為：「未經許可，製造
    、販賣或運輸制式或非制式鋼筆槍、瓦斯槍、麻醉槍、獵槍
    、空氣槍或第4 條第1 項第1 款所定其他可發射金屬或子彈
    具有殺傷力之各式槍砲者，處無期徒刑或5 年以上有期徒刑
    ，併科新臺幣1,000 萬元以下罰金。」、「未經許可，持有
    、寄藏或意圖販賣而陳列第1 項所列槍砲者，處3 年以上10
    年以下有期徒刑，併科新臺幣700 萬元以下罰金。」；而上
    開槍砲彈藥刀械管制條例之修正說明略以：「依司法實務相
    關見解，制式槍枝係指『經政府立案、合法工廠生產之槍枝』
    ；非制式槍枝則指『非政府立案合法工廠或私人自行生產之
    土造槍枝，又可分為仿造槍（仿制式槍枝）、改造槍（改造
    信號槍、改造玩具槍）及各式土造槍枝（如鋼管槍）』；至
    於原司法實務所指其他可發射金屬或子彈具有殺傷力之各式
    槍砲，即非制式手槍部分之見解，自因本次修法變更槍砲之
    定義，本於具體個案審酌是否繼續適用」、「鑒於現行查獲
    具殺傷力之違法槍枝，多屬非制式槍枝，可遠距離致人死傷
    ，且殺傷力不亞於制式槍枝，對人民生命、身體、自由及財
    產法益之危害，實與制式槍枝無異；另因非制式槍枝之取得
    成本遠低於購買制式槍枝，且製造技術門檻不高、網路取得
    改造資訊容易，導致非制式槍枝氾濫情形嚴重，若區分制式
    與否而分別適用第7 條或第8 條處罰，將使不法分子傾向使
    用非制式槍砲從事不法行為，以規避第7 條較重之刑責，無
    異加深不法分子大量使用非制式槍砲之誘因，爰為有效遏止
    持非制式槍砲進行犯罪情形，非制式槍砲與制式槍砲罪責確
    有一致之必要。」、「為使違法槍砲之管制作為更臻嚴密，
    並遏阻非制式槍砲氾濫情形，以確保人民之生命、身體、自
    由及財產安全，爰修正第1 項第1 款之槍砲定義，使特定類
    型槍砲之管制範圍明確及於所有具殺傷力之制式及非制式槍
    砲，且有違法製造等行為，不論標的為制式或非制式槍砲，
    皆應依特定類型管制槍砲之處罰規定進行追訴。」（第4條
    部分）；「配合修正條文第4 條第1 項第1 款修正槍砲定義
    ，於第1 項增列『制式或非制式』之文字」（第7 條部分）；
    「第1 項增列『制式或非制式』之文字，修正理由同修正條文
    第7 條說明」、「為統一『槍砲』之用詞，爰第2 項及第4 項
    酌作文字修正」（第8 條部分）。依此立法說明以觀，本次
    槍砲彈藥刀械管制條例之修正目的，在於有效遏止持非制式
    槍砲進行犯罪，乃認非制式槍砲與制式槍砲之罪責有一致性
    之必要，故於第4 條、第7 條至第8 條均增加「制式或非制
    式」之態樣，亦即不分制式或非制式槍砲，凡屬第7 條所列
    各類槍砲且具有殺傷力者，概依第7 條規定處罰。是本案被
    告非法持有可發射子彈具有殺傷力之上開改造手槍之行為，
    於槍砲彈藥刀械管制條例修正前，原依該條例第8條第4 項
    予以論處，於該條例修正後，則應依該條例第7 條第4 項予
    以論處；經比較新舊法，修正後之規定並未較有利於被告，
    依刑法第2 條第1 項前段之規定，自應適用被告行為時即修
    正前槍砲彈藥刀械管制條例之規定論處。至於同條例第12條
    第4 項之規定並無修正，逕適用裁判時法。
  ㈢次按，槍砲彈藥刀械管制條例第4 條所列之槍砲、彈藥，依
    該條例第5 條規定，非經中央主管機關許可，不得製造、販
    賣、運輸、轉讓、出租、出借、持有、寄藏或陳列；又槍砲
    彈藥刀械管制條例所規定之未經許可，寄藏槍枝、子彈罪，
    係指受寄他人之槍枝、子彈，為之隱藏者而言。該罪之成立
    ，必須行為人主觀上有受寄之犯意，客觀上有為之隱藏之行
    為者，始克相當（最高法院104 年度台上字第27 47 號判決
    意旨參照）；查本件被告係於其祖父林朝金過世後，始在其
    上開住處內發現上開槍彈，並加以管領支配，自無何受寄代
    藏之意，是核被告上開所為，係犯修正前槍砲彈藥刀械管制
    條例第8 條第4 項之未經許可持有其他可發射子彈具有殺傷
    力之各式槍砲罪、槍砲彈藥刀械管制條例第12條第4 項之未
    經許可持有彈藥罪。又按，未經許可持有手槍，其持有之繼
    續，為行為之繼續，亦即一經持有手槍，犯罪已經成立，但
    其完結須繼續至持有行為終了時為止（最高法院104 年度台
    上字第2474號判決意旨參照）；是被告一經持有上開槍彈，
    罪即成立，至其為警查獲而持有行為終了時，應僅以一罪論
    處。再按，非法製造、轉讓、持有、寄藏槍砲彈藥刀械等違
    禁物，所侵害者為社會法益，如所製造、轉讓、持有、寄藏
    客體之種類相同（如同為手槍，或同為子彈者），縱令同種
    類之客體有數個（如數支手槍、數顆子彈），仍為單純一罪
    ，不發生想像競合犯之問題；若同時製造、轉讓、持有、寄
    藏二不相同種類之客體（如同時持有手槍及子彈），則為一
    行為觸犯數罪名之想像競合犯（最高法院82年度臺上字第53
    03號判決要旨足資參考），是本件被告固同時持有具有殺傷
    力之上開子彈，仍不因持有數量之多寡而有異，就持有子彈
    部分僅論以單純一罪即為已足；另被告以一行為同時持有前
    開可發射子彈具有殺傷力之改造手槍及子彈，係以一行為同
    時觸犯上開二罪名，為想像競合犯，應依刑法第55條之規定
    ，從一重論以未經許可持有可發射子彈具殺傷力之槍枝罪處
    斷。
  ㈣至辯護人雖為被告辯護稱：被告於犯後坦承犯行，並供明所
    持有之上揭槍彈係整理祖父遺物時所發現，請求依槍砲彈藥
    刀械管制條例第18條第4 項減輕其刑云云。然槍砲彈藥刀械
    管制條例第18條第4 項規定之立法本意，係指如依犯該條例
    之罪者之自白，進而查獲該槍砲、彈藥、刀械之來源供給者
    及所持有之槍砲、彈藥、刀械去向，或因而防止該重大危害
    治安事件之發生時，既能及早破獲相關之犯罪集團，並免該
    槍、彈及刀械續遭持為犯罪所用，足以消彌犯罪於未然，自
    有減輕或免除其刑，以鼓勵自新之必要，故如犯本條例之罪
    後，雖於偵查或審判中自白，惟並未因而查獲該槍砲、彈藥
    刀械之來源，自與本規定應予減輕或免除其刑之要件不合。
    又行為人自白槍彈來自已死亡之人者，顯無查獲或因而防止
    重大危害治安事件之發生可言，自與槍砲彈藥刀械管制條例
    第18條第4 項規定不符（最高法院91年度台上字第2969號、
    97年度台上字第3105號判決意旨參照）。查被告為警查獲後
    ，雖向警供承槍彈來源係已過世之祖父，然其祖父既已死亡
    ，已無從查獲或防止重大危害治安事件之發生，且被告取得
    上開槍彈後至為警察查獲前，亦未曾將槍彈交付第三者之情
    形，自無適用槍砲彈藥刀械管制條例第18條第4 項之規定減
    輕其刑之餘地。
  ㈤另按刑法第59條規定犯罪之情狀顯可憫恕，認科以最低度刑
    仍嫌過重者，得酌量減輕其刑。又刑事審判旨在實現刑罰權
    之分配正義，故法院對有罪被告之科刑，應符合罪刑相當之
    原則，使輕重得宜，罰當其罪，以契合社會之法律感情，此
    所以刑法第57條明定科刑時應審酌一切情狀，尤應注意該條
    所列10款事項以為科刑輕重之標準，並於同法第59條賦予法
    院以裁量權，如認犯罪之情狀可憫恕者，得酌量減輕其刑，
    俾使法院就個案之量刑，能斟酌至當。而修正前槍砲彈藥刀
    械管制條例第8 條第4 項之未經許可持有可發射子彈具有殺
    傷力之槍枝罪法定刑為「3 年以上10年以下有期徒刑，併科
    新臺幣700 萬元以下罰金。」，而持有槍彈案件中，同為持
    有者，其原因動機不一，犯罪情節未必盡同，其所造成危害
    社會之程度自屬有異，此情形，倘依其情狀處以適當徒刑，
    即足以懲儆，並可達防衛社會之目的者，自非不可依行為人
    主觀之惡性及客觀之犯行加以考量是否有可憫恕之處，適用
    刑法第59條之規定酌量減輕其刑，期使個案裁判之量刑斟酌
    至當，符合比例原則。查本案被告持有上開槍彈，其行為固
    無足取，然其持有上開槍彈期間僅2 月餘，且持有目的僅為
    供己防身之用，涉案動機尚屬單純，其行為之主觀惡性及客
    觀犯罪情節上尚非重大，顯與擁槍自重、恃槍為非作歹之人
    ，所造成社會危害有別，是經審酌前開情節，倘依上開規定
    處以最低度刑罰，客觀上猶有過苛而情輕法重之感，實足以
    引起一般社會大眾之同情，爰依刑法第59條之規定減輕其刑
    。
  ㈥爰以行為人之責任為基礎，並審酌槍彈係屬高度危險之物品
    ，非經主管機關許可不得擅自持有，以維社會大眾安全，被
    告無故持有上開槍彈，雖未查出其曾持該槍彈更犯其他犯罪
    行為，然對於他人身體、生命之安全及社會治安，業已造成
    潛在之危險，實不宜輕縱，然犯後已知坦承犯行，兼衡其犯
    罪動機、目的、手段、現從事餐飲業、已婚、育有一名7 歲
    稚子之生活狀況、智識程度、持有本案槍彈之數量、期間及
    犯罪所生損害等一切情狀，量處如主文所示之刑，並就罰金
    部分諭知易服勞役之折算標準。又被告未曾因故意犯罪受有
    期徒刑以上刑之宣告，此有臺灣高等法院被告前案紀錄表附
    卷可佐，審酌其於偵審中始終坦承犯行，顯有悔意，堪認被
    告經此次起訴審判後，當能知所警惕，參以其於本案乃屬初
    犯，本院因認所宣告之刑，以暫不執行為適當，爰依刑法第
    74條第1 項第1 款之規定宣告緩刑5 年，以啟自新。又為促
    使被告日後確能深切記取教訓，得以知曉尊重法治之觀念，
    導正觀念及行為之偏差，本院因認除前開緩刑宣告外，尚有
    賦予一定負擔之必要，爰依刑法第74條第2 項第5 款之規定
    ，命其向指定之政府機關、政府機構、行政法人、社區或其
    他符合公益目的之機構或團體提供240 小時之義務勞務，並
    依同法第93條第1 項第2 款規定，諭知於緩刑期間付保護管
    束。至以上緩刑宣告附帶之條件，依刑法第75條之1 第1 項
    第4 款規定，違反上開之負擔情節重大，足認原宣告之緩刑
    難收其預期效果，而有執行刑罰之必要者，得撤銷緩刑之宣
    告，附此敘明。
四、沒收：查扣案如附表編號1 所示之槍枝，經鑑定為具殺傷力
    之改造手槍，屬違禁物，不問屬於犯人與否，應依刑法第38
    條第1項之規定宣告沒收之。又扣案如附表編號2 所示之非
    制式子彈10顆，其中採樣3 顆經試射之結果，認均具殺傷力
    ，已如前述，然上開彈藥因於鑑驗過程中擊發，而失其違禁
    物之性質，是僅就鑑驗所餘之非制式子彈7 顆，應依刑法第
    38條第1 項之規定宣告沒收之。
據上論斷，應依刑事訴訟法第299 條第1 項前段，修正前槍砲彈
藥刀械管制條例第8 條第4 項，槍砲彈藥刀械管制條例第12條第
4 項，刑法第2 條第1 項前段、第11條前段、第55條、第59條、
第42條第3 項前段、第74條第1 項第1 款、第2 項第5 款、第93
條第1 項第2 款、第38條第1 項，判決如主文。
本案經檢察官許恭仁提起公訴，檢察官蔡元仕到庭執行職務。
中　　華　　民　　國　 109　　年　　7 　　月　　29　　日
                    刑事第九庭審判長法  官  李育仁
                                    法  官  蘇昌澤
                                    法  官  黃雅君
以上正本證明與原本無異。
如不服本判決應於收受送達後20日內向本院提出上訴書狀，並應
敘述具體理由。其未敘述上訴理由者，應於上訴期間屆滿後20日
內向本院補提理由書（均須按他造當事人之人數附繕本）「切勿
逕送上級法院」。
                                    書記官  杜依玹
中　　華　　民　　國　 109　　年　　7 　　月　　31　　日
附錄本案論罪科刑法條：
修正前槍砲彈藥刀械管制條例第8條
未經許可，製造、販賣或運輸鋼筆槍、瓦斯槍、麻醉槍、獵槍、
空氣槍或第四條第一項第一款所定其他可發射金屬或子彈具有殺
傷力之各式槍砲者，處無期徒刑或五年以上有期徒刑，併科新臺
幣一千萬元以下罰金。
未經許可，轉讓、出租或出借前項所列槍枝者，處五年以上有期
徒刑，併科新臺幣一千萬元以下罰金。
意圖供自己或他人犯罪之用，而犯前二項之罪者，處無期徒刑或
七年以上有期徒刑，併科新臺幣一千萬元以下罰金。
未經許可，持有、寄藏或意圖販賣而陳列第一項所列槍枝者，處
三年以上十年以下有期徒刑，併科新臺幣七百萬元以下罰金。
第一項至第三項之未遂犯罰之。
犯第一項、第二項或第四項有關空氣槍之罪，其情節輕微者，得
減輕其刑。

槍砲彈藥刀械管制條例第12條第4項
未經許可，持有、寄藏或意圖販賣而陳列子彈者，處五年以下有
期徒刑，併科新臺幣三百萬元以下罰金。

附表：

編號 扣案物品名稱及數量 鑑定結果 1 改造手槍1 枝（槍枝管制編號：0000000000） 內政部警政署刑事警察局109 年4 月8 日刑鑑字第1090031606號鑑定書：認係改造手槍，由土耳其ATAK ARMS 廠ZORAKI 925-TD 型空包彈槍，換裝土造金屬槍管而成，擊發功能正常，可供擊發適用子彈使用，認具殺傷力。（見偵卷二第13至14頁） 2 子彈10顆 內政部警政署刑事警察局109 年4 月8 日刑鑑字第1090031606號鑑定書：認均係非制式子彈，由口徑9mm 制式空包彈組合直徑約8.9mm 金屬彈頭而成，採樣3 顆試射，均可擊發，認具殺傷力（見偵卷二第13至14頁）